【裁判字號】    97,裁,3334
【裁判日期】    970627
【裁判案由】    新型專利舉發
【裁判全文】
最  高  行  政  法  院  裁  定
                                      97年度裁字第3334號
上  訴  人  甲○○
被 上訴 人  經濟部智慧財產局
代  表  人  王美花
參  加  人  乙○○
上列當事人間新型專利舉發事件，上訴人對於中華民國97年3月
12日臺北高等行政法院96年度訴字第3088號判決，提起上訴，本
院裁定如下：
    主  文
上訴駁回。
上訴審訴訟費用由上訴人負擔。
    理  由
一、按對於高等行政法院判決之上訴，非以其違背法令為理由，
    不得為之，行政訴訟法第242條定有明文。依同法第243條
    第1項規定，判決不適用法規或適用不當者，為違背法令；
    而判決有同條第2項所列各款情形之一者，為當然違背法令
    。是當事人對於高等行政法院判決上訴，如依行政訴訟法第
    243條第1項規定，以高等行政法院判決有不適用法規或適用
    不當為理由時，其上訴狀或理由書應有具體之指摘，並揭示
    該法規之條項或其內容；若係成文法以外之法則，應揭示該
    法則之旨趣；倘為司法院解釋或本院之判例，則應揭示該判
    解之字號或其內容。如以行政訴訟法第243條第2項所列各款
    情形為理由時，其上訴狀或理由書，應揭示合於該條項各款
    之事實。上訴狀或理由書如未依此項方法表明，或其所表明
    者與上開法條規定不合時，即難認為已對高等行政法院判決
    之違背法令有具體之指摘，其上訴自難認為合法。
二、本件上訴人對於高等行政法院判決上訴，係以：本件引證案
    公開迄今未見產品上市，其係不可能實施而不實用，不具有
    產業利用性，系爭專利之產品則於市場大受歡迎，具實用性
    、進步性及產業利用性。本件舉發案以40年前不可實施之引
    證案來阻擋系爭專利市場上大賣的產品，有違專利法第1條
    之立法意旨，而系爭專利上市前未曾見過引證案產品，所以
    系爭專利非易於思及，未違反進步性之法令規定等語，為其
    理由。經查本件原審判決業已就系爭專利申請專利範圍第1
    項之特徵包含「塑膠貼皮四角端皆與塑膠基材四角端的凹齒
    部相切齊貼合」及「塑膠基材其各周邊前後端間則均勻分配
    有鏤空部及凸齒部」二部分，可由引證案第1、2圖揭露系爭
    專利上開技術特徵。又系爭專利上層貼皮與下層基材均選用
    塑膠材質可得熱漲冷縮一致之效果，屬可預期，難謂有何特
    殊之處。且系爭專利第1、3圖所示之二種習用塑膠拼裝地磚
    中，亦已揭露上、下層同採塑膠材質之技術手段，故熟習拼
    裝地磚、地墊技術者當可由引證案及系爭專利自承之習知塑
    膠拼裝地磚技術輕易完成系爭專利。又系爭專利因與引證案
    同採上下層於四角端貼齊之設計，可解決先前技藝四角端懸
    空凹陷之缺失，故系爭專利所強調之功效顯可預期，難謂有
    特殊之處，應不具進步性。至於系爭專利申請專利範圍第2
    項進一步描述限定於塑膠貼皮覆蓋塑膠基材二周邊與鏤空部
    相對處底部設有適量黏膠乙節，此為塑膠貼皮上膠後再貼合
    塑膠基材之必然結果，且引證案頂層之絨毛織物地墊也是藉
    由黏著方式與底層主板密合組成小塊單元之拼裝地墊，故系
    爭專利申請專利範圍第2項亦不具進步性。被上訴人以系爭
    專利有違核准時專利法第98條第2項規定，所為「舉發成立
    ，應撤銷專利權」之處分，並無不合等情明甚詳。而上訴
    意旨僅泛稱引證案不具產業利用性且未曾見引證案產品，系
    爭專利非易於思及，仍具進步性等語，惟本件乃係審究系爭
    專利是否具有專利法第98條第2項規定「運用申請前既有之
    技術或知識，而為熟習該項技術者所能輕易完成且未能增進
    功效」，而不得申請取得新型專利之要件，尚與引證案本身
    之專利性及產品有無上市無涉，上訴理由顯未具體表明原判
    決有何違背法令，或合於不適用法規、適用法規不當、或行
    政訴訟法第243條第2項所列各款之情形，難認對該判決之如
    何違背法令已有具體之指摘。依首揭說明，應認其上訴為不
    合法。
三、據上論結，本件上訴為不合法。依行政訴訟法第249條第1項
    前段、第104條、民事訴訟法第95條、第78條，裁定如主文
    。
中    華    民    國    97    年    6     月    27    日
                    最高行政法院第一庭
                        審判長法官  鄭  淑  貞
                              法官  林  茂  權
                              法官  侯  東  昇
                              法官  鄭  小  康
                              法官  帥  嘉  寶
以  上  正  本  證  明  與  原  本  無  異
中    華    民    國    97    年    6     月    30    日
                              書記官  郭  育  玎


司法院資訊處製作；財團法人民間司法改革基金會備份。
